【裁判字號】    99,台上,4957
【裁判日期】    990805
【裁判案由】    違反毒品危害防制條例
【裁判全文】
最高法院刑事判決            九十九年度台上字第四九五七號
上  訴  人  甲○○
選任辯護人  陳君聖律師
上列上訴人因違反毒品危害防制條例案件，不服台灣高等法院中
華民國九十九年五月十九日第二審判決（九十九年度上訴字第二
三四號，起訴案號：台灣桃園地方法院檢察署九十八年度偵字第
一一七四八號），提起上訴，本院判決如下：
    主  文
上訴駁回。
    理  由
按刑事訴訟法第三百七十七條規定，上訴於第三審法院，非以判
決違背法令為理由，不得為之。是提起第三審上訴，應以原判決
違背法令為理由，係屬法定要件。如果上訴理由書狀並未依據卷
內訴訟資料，具體指摘原判決不適用何種法則或如何適用不當，
或所指摘原判決違法情事，顯與法律規定得為第三審上訴理由之
違法情形，不相適合時，均應認其上訴為違背法律上之程式，予
以駁回。上訴人甲○○上訴意旨略謂：(一)、上訴人與林慶隆（業
經判刑確定）及綽號「郭董」之不詳成年男子間之行動電話監聽
譯文，性質上為執行監聽之司法警察將其監聽所得資料，以現譯
方式整理之紀錄，屬被告以外之人在審判外之書面陳述，上訴人
之選任辯護人邱鎮北律師迭在歷審之準備程序，爭執其證據能力
，縱然於原審審判期日改稱「沒有意見」，但「並非係主張或同
意上開監聽譯文有證據能力」，原審未就司法警察是否事先取得
依法核發之通訊監察書予以詳查，已有未盡調查證據職責之違失
，乃逕行適用刑事訴訟法第一百五十九條之五規定，認定該監聽
譯文具有證據能力，進而採為認定上訴人犯罪之依據，亦不符合
證據法則。(二)、上訴人雖曾因「郭董」找不到林慶隆時，受「郭
董」之託，代為聯繫請林慶隆回電，但事先即向「郭董」表示不
參加「分紅」，且未在林慶隆運輸毒品期間有何電話通聯；林慶
隆同稱：「郭董」才是幕後貨主，綽號「少年董」之上訴人僅屬
「郭董」和林慶隆間之聯絡人角色，「少年董」叫我出海，此後
即依「郭董」之衛星電話指示航行，在海上期間未再和「少年董
」電話通聯或見面等語，足見上訴人所為者，無非其出海前之聯
繫事宜，縱有交付林慶隆新台幣（下同）二十五萬元，仍屬運輸
毒品構成要件以外之作為，既非出於共同犯罪之意思而參與，當
祇屬幫助犯。詎原判決不加詳查，復未詳細說明依據，卻憑林慶
隆上揭證言，遽行認定上訴人為共同正犯，同有證據調查職責未
盡之違誤，並有判決理由欠備及矛盾之違法云云。惟查：(一)、實
務上為蒐集犯罪證據資料，所採通訊監察作業之方式，大致約有
二種，一為在電訊事業機房內，直接監聽電話，即時將通訊之內
容以簡要之文字記敘之，另一為逕將監聽電話之通訊內容，悉予
錄音，事後再播放錄音光碟，轉譯為文字。無論採取何種方式，
錄音係語音之保存，而譯文是語音之文字化，作用在於方便利用
及附卷保存，就此而言，乃如同書記官於開庭時，將聽聞之詢答
情形加以記載，作成筆錄，自不生傳聞證據之問題；又此譯文，
外觀上雖係公務員製作之文書，參照刑事訴訟法第三十九條規定
，由該公務員記載翻譯之年、月、日與所屬機關，並簽名以示負
責，固較慎重、周妥，但因實質上純為錄音之替代，二者具有同
一性，且可隨時播放錄音，予以還原、確認，是縱然無上揭標示
作為，亦不生違法問題。至如當事人就此同一性提出爭議，當須
依同法第一百六十五條之一第二項規定，以適當之設備，顯示錄
音之內容，踐行辨認之證據調查程序，並製作勘驗筆錄，憑為判
斷之依據；惟若錄音所依附之碟片（或磁帶）竟有遺失、毀損、
無效等情形，則應傳喚實施監聽作業或製作譯文之承辦人員到庭
，踐行人證之調查程序，乃屬另一範疇。上訴人之選任辯護人邱
鎮北律師雖在歷審之準備程序進行中，就系爭行動電話監聽譯文
，爭執其未記載製作時間、所屬機關與簽名，影響其證據能力，
但所選任之另辯護人歐陽志宏律師在閱卷後，旋具狀陳明經與上
訴人「討論之後，就其具有證據能力不爭執」，嗣在第一審審理
時，當庭仍答稱「沒有意見」；邱鎮北律師在原審審判程序進行
中，同謂「證據能力沒有意見」，有各該訴狀及審判筆錄可稽，
原判決因此予以憑採，於法並無不合。此部分上訴意旨猶執陳詞
，再事爭議，指摘原審違法採證，顯非確實依據卷內訴訟資料而
為指摘，難認適法之第三審上訴理由。(二)、證據之取捨、證明力
之判斷與事實之認定，俱屬事實審法院自由裁量判斷之職權，此
項職權之行使，倘不違背客觀存在之經驗法則或論理法則，即無
違法可指，觀諸刑事訴訟法第一百五十五條第一項規定甚明。又
同法第三百七十九條第十款所稱應於審判期日調查之證據，係指
與待證事實具有重要關係，在客觀上認有調查之必要性，為認定
事實、適用法律之基礎者而言，若事實業臻明瞭，自毋庸為無益
之調查，亦無未盡證據調查職責之違法情形存在。再刑法之共同
正犯，係以行為人間具有犯意聯絡、行為分擔，即克當之，自不
須就犯罪之全部過程皆參與，並不以所分擔者，係犯罪構成要件
以內之行為為必要。原判決主要係依憑上訴人坦承和林慶隆在咖
啡廳等候「郭董」交付二十五萬元，而居中擔任「郭董」與林慶
隆聯絡角色之部分自白；林慶隆證稱伊參與海上接運毒品走私之
事，在台灣方面係綽號「少年董」之甲○○，即照片中之上訴人
，上訴人拿二十五萬元給伊作為加油、整理船舶出海之用，並指
示、決定出海時間，菲律賓方面之負責人為「郭董」，出海前，
「郭董」如要找伊，係透過上訴人傳話，要伊打衛星電話給「郭
董」，出海後，悉聽「郭董」指示航行，果然和漁船會合，完成
接駁毒品工作等語之證言；上訴人與「郭董」及林慶隆間密切通
聯之電話監聽紀錄（含譯文）；衡諸電話通聯中，充斥「這種」
、「那個」之暗語，並以「車」代替漁船、約定見面商討運毒走
私計畫之地點、不斷更正及確認出海時間與航線、討論出航繞行
需多備油量等細節之情況證據資料，乃認定上訴人係該走私運輸
毒品犯行之共同正犯。對於上訴人矢口否認參與其事，如何不足
採信，已據卷內證據資料詳加指駁說明。因而維持第一審依想像
競合犯，從一重論處上訴人以共同運輸第二級毒品（累犯）罪刑
（處有期徒刑十五年）。所為之事實認定及得心證理由，俱有各
證據資料存卷可稽，自形式上觀察，並不違背客觀存在之經驗法
則、論理法則，且事實堪認明確。上訴意旨置原判決已明白論斷
之事項於不顧，任憑己意指摘存有諸多違法，不能認為已經具備
合法上訴第三審之形式要件。依上說明，應認其上訴為違背法律
上之程式，予以駁回。
據上論結，應依刑事訴訟法第三百九十五條前段，判決如主文。
中    華    民    國  九十九  年    八    月    五    日
                      最高法院刑事第十庭
                          審判長法官  花  滿  堂
                                法官  黃  正  興
                                法官  陳  東  誥
                                法官  林  錦  芳
                                法官  洪  昌  宏
本件正本證明與原本無異
                                      書  記  官
中    華    民    國  九十九  年    八    月    十    日
                                                      Ｅ

司法院資訊處製作；財團法人民間司法改革基金會備份。
